【裁判字號】    99,交抗,28
【裁判日期】    990224
【裁判案由】    聲明異議
【裁判全文】
臺灣高等法院臺南分院交通事件裁定      99年度交抗字第28號
抗  告  人
即受處分人  甲○○
上列抗告人因違反道路交通管理處罰條例案件，不服臺灣臺南地
方法院中華民國98年12月21日所為裁定（98年度交聲字第 440號
，處分案號：交通部公路總局嘉義區監理所臺南監理站嘉監南字
第裁74-C00000000號），提起抗告，本院裁定如下：
    主  文
抗告駁回。
    理  由
一、本件抗告意旨略以：
  (一)關於交通法庭認為抗告人對於「臺南監理站」嘉監南字第裁
    74-C00000000號裁決書，「聲明異議」已逾越法定期間，不
    合法律程序且無從補正，應予撤回。
  1.臺南監理站之來函並未敘明應於幾日內提出「聲明異議」，
    且亦未告知受處分人如不服裁決，應於幾日內提出異議，一
    般百姓如非法律人何能知曉？
  2.民國（下同）98年12月15日接獲開庭通知12月18日開庭，抗
    告人曾致電臺南地方法院復股反映通知三日後開庭以行政程
    序是否太急迫不合理，因適逢年底，抗告人已無特休假，且
    工作不易安排，復股回復抗告人可請假，但法官已傳喚證人
    ，仍可能會開庭，當日復股又來電告知法官詢問抗告人12月
    25日星期三下午是否可出庭，權衡此案自4月份提出，已近8
    個月無聲無息，故應允請假出庭，若臺南地方法院交通法庭
    認為抗告人已踰越「聲明異議」之法定期限，可逕行以書面
    裁定駁回，又何需大費周章通知雙方當事人到庭實質辯論，
    造成無謂之成本，可見其已受理本案。
  (二)再依刑事訴訟法第154條第2項規定：「犯罪事實應依證據認
    定之，無證據不得認定其犯罪」，且依同法第155條第1項規
    定：「證據不得違背經驗法則及論理法則」。
  1.舉發人員警吳珮芬於98年12月18日於臺南地院交通法庭作證
    時證稱：與同事駕警車在臺二線上之頂社路口停等紅燈時，
    發現抗告人騎乘機車從旁經過，沒有停等紅燈等語，如上述
    為實，法官問其抗告人之機車有何特徵時，其僅說抗告人之
    機車為檔車，往前開時也就只有抗告人那臺檔車，但事實上
    抗告人之機車上有一大型睡袋。
  2.警員吳珮芬又說當日是下班時段，當時路上有很多車輛，為
    恐擾民，故未鳴警笛追趕等語，98年1月30 日為春節連續假
    日期間，何來下班時段，法官問其警車時速，吳警員又回答
    約80公里，前後完全不合理，在很多車輛又未鳴笛之狀況下
    如何達到80公里之時速，況且當日天氣寒冷，抗告人時速僅
    40公里，警車應早該追上我，為何在數公里外之野柳才將我
    攔停。
  3.98年12月18日交通法庭上，吳珮芬員警又指控抗告人於野柳
    路口闖紅燈，然事實抗告人於野柳（對向車道）緩慢前進 5
    分鐘後，警車才隨後跟上，如吳員警所述，抗告人當場應被
    開下兩張罰單，但卻並非如此，吳員警張冠李戴，再度誣陷
    百姓。
  (三)臺南地方法院交通法庭裁定書第5項之2謂抗告人未提出確實
    事證以供其調查。
  1.舉證不是抗告人的工作，亦不是抗告人之責任，是員警的工
    作及責任。
  2.法官以執行職務之警員與抗告人毫無怨懟為由認定警員吳珮
    芬之證詞可採信，試問無怨懟等同無誤判嗎？交通法庭傳喚
    員警為證，員警球員兼裁判，是否合理，更何況為何僅傳喚
    一名員警，而未傳喚另一名許姓員警？當法官已無怨懟為由
    時，真正闖紅燈的犯行者仍逍遙法外等語，爰依法提起抗告
    。
二、經查，抗告人於98年1月30日19時35分，騎乘車牌號碼L8W-7
    96號重型機車，行經臺北縣萬里鄉○○○○○路口時，因闖
    紅燈（金山往萬里方向直行），經臺北縣政府警察局金山分
    局員警攔停製單舉發，嗣經移送機關及交通部公路總局嘉義
    區監理所臺南監理站（下稱原處分機關）以其違規事證明確
    ，依道路交通管理處罰條例第53條第1項、63條第1項第 3款
    （原處分漏載第 3款）及違反道路交通管理事件統一裁罰基
    準表之規定，裁處抗告人罰鍰新臺幣1800元，並計違規點數
    三點等情，有臺北縣政府警察局98年 1月30日北縣警交字第
    C00000000 號舉發違反道路交通管理事件通知單及原處分機
    關98年3月9日嘉監南字第裁74-C00000000號裁決書各 1份附
    卷可稽（見原審卷第7、8頁），應堪認定。
三、茲就本件抗告人異議是否逾越法定聲明異議不變期間，說明
    如下：
  (一)按受處分人，不服道路交通管理處罰條例第 8條主管機關所
    為之處罰，得於接到裁決書之翌日起20日內，向管轄地方法
    院聲明異議；又依上開規定聲明異議之期間，自裁決送達之
    翌日起算，並得依法扣除在途期間；又按交通法庭認聲明異
    議不合法律上之程式或其異議權已經喪失者，應以裁定駁回
    之，道路交通管理處罰條例第87條第 1項、道路交通案件處
    理辦法第12條、第18條前段分別定有明文。
  (二)查抗告人就原處分機關98年3月9日所為之裁決處分（處分案
    號：嘉監南字第裁74-C00000000號）聲明異議，惟上開裁決
    書已於同日當場交付抗告人收受在案，此有原處分機關送達
    證書1紙附卷可稽（見原審卷第8頁），依前揭說明，其送達
    程序自無違誤。
  (三)又依道路交通案件處理辦法第12條規定交通案件聲明異議之
    在途期間，居住於臺灣地區者，當事人居住於處罰機關所在
    之鄉、鎮、市（包括縣轄市、省轄市及院轄市），不扣除在
    途期間，法院訴訟當事人在途期間標準第4條第1項第 1款亦
    有明文，而抗告人之住所地係在臺南市，與處罰機關所在之
    臺南市，係同一轄市，因此無庸扣除在途期間。是自抗告人
    於98年3月9日合法受本件裁決書送達之翌日即98年3月10 日
    起算，異議期間已於98年3月29 日屆滿，因該日為星期日，
    故應以其次日即98年3月30 日為異議期間之末日。準此以觀
    ，抗告人竟遲至98年4月8日始具狀提出聲明異議，有聲明異
    議狀上所蓋之臺南監理站收文章戳附卷可憑（見原審卷第 2
    頁），是本件抗告人異議顯已逾越法定聲明異議不變期間，
    其聲明異議自不合法律上程式，且無從補正，核諸前揭規定
    ，自應將抗告人之異議駁回。
四、抗告意旨雖以：臺南監理站之來函並未敘明應於幾日內提出
    「聲明異議」，且亦未告知受處分人如不服裁決，應於幾日
    內提出異議云云。惟查，據抗告人所提出之原處分機關98年
    2月27日嘉監南字第 0980104412號函，雖其上並未載明異議
    期限，然原處分機關於98年3月9日所為之裁決書，其上之附
    記欄已載明：「受處分人不服處罰者，得於接到本裁決書之
    翌日起20日內，以司法狀紙提出聲明異議，載明裁決日期、
    字號及理由，交由本站轉送管轄地方法院」等語（見原審卷
    第9頁），且抗告人亦於98年 3月9日收受該裁決書，此亦有
    原處分機關送達證書1紙附卷可稽（見原審卷8頁），顯見抗
    告人知悉若不服裁處，應於接到裁決書之翌日起20日內，提
    出聲明異議，是抗告意旨：臺南監理站之來函並未敘明應於
    幾日內提出「聲明異議」，且亦未告知受處分人如不服裁決
    ，應於幾日內提出異議云云，並非可取。
五、抗告意旨另以：抗告人否認有闖紅燈之違規行為，並指陳原
    審法院既認抗告人已踰越聲明異議之法定期限，可逕行以書
    面裁定駁回，何以需開庭進行言詞辯論，顯見原審已受理本
    案云云。惟查：
  (一)證人即舉發本件之警員吳珮芬於原審98年12月18日調查時到
    庭結證稱：「（問：本件是否你舉發，情形如何？）是的。
    當時值機動派出所勤務，以轄區巡邏為主的勤務，當時臺二
    線發現系爭車輛，在行經頂社路口時，沒有停等紅綠燈直行
    ，至野柳路口時，野柳路口也還是紅燈，…那時候我們在後
    面追緝，所以我不確定他是否直接左轉野柳路口或是否有先
    騎到停等區○○○○○路口，但異議人（即抗告人，下同）
    轉彎當時野柳路口確實是紅燈。本件異議人是先後闖越頂社
    路口及野柳路口兩處的紅燈。」、「（當時與異議人同向？
    ）是的，當時我開巡邏車還有另外一位同事跟我一起執勤，
    我們當時開在臺2 線上，在現場圖上頂社路口的位置停等紅
    燈時，發現異議人騎乘機車從我們旁邊經過，沒有停等紅燈
    ，所以我們就上前追緝。當時路上有很多車輛，是下班時段
    ，我們就一直跟著異議人。」、「我回覆給金山分局的資料
    應該是往萬里方向行駛，因為我與異議人同向，所以沒有迴
    轉攔停。」、「當時路上有其他車輛，警車前方也有其他汽
    車行駛，……我們沒有辦法即時攔停，我們是汽車，他是機
    車，行駛的車道本來就不一樣。」、「我確定異議人是在頂
    社路口時從我旁邊經過，異議人車輛是檔車，路上只有看到
    那臺檔車，往前開的時候，也就只有他那臺檔車。」等語（
    見原審卷第23至25頁）。
  (二)按警方取締交通違規事件，其以照相、錄影方式取證者，固
    足為違規之證明，惟鑑於交通違規事實往往驟然而現、稍縱
    即逝，若硬性要求舉發員警不分違規情節一律必須預留證據
    ，俾便事後提出供法院審查，除有現實技術可行性之困難外
    ，將大幅提高交通管理之行政成本，並嚴重削弱道路交通管
    理之行政效能，此絕非立法者制定道路交通管理法規之本意
    。是縱員警舉發本件違規之時並未完整採證，然對於未依號
    誌行駛之瞬間違規事件，係有賴員警發現違規情事而製單舉
    發，尚難期待舉發員警能迅即拍照存證或為其他之舉證。本
    件證人為依法執行勤務之警員，與抗告人毫無怨懟，衡情當
    無自陷偽證罪而構詞誣賴抗告人之理，抗告人之違規行為既
    經本件製單之警員吳珮芬於本院調查時結證在卷（見原審卷
    第26頁），而其所述之內容核無矛盾或違背經驗法則之處，
    其證詞應可採信。抗告人雖以前情置辯，惟未提出確實事證
    以供本院調查，是其所辯尚非可信，抗告人確有上揭違規行
    為應可認定。
  (三)另原審法院雖就本件進行調查程序，並傳喚證人即舉發本件
    之警員吳珮芬到院調查以查明事實，乃原審法院就本件聲明
    異議案件詳為審查之態度，並就抗告人不服舉發事實之異議
    理由予以調查而為論駁，然本件抗告人之異議權喪失（因逾
    越聲明異議之法定期間20日）之瑕疵既已存在，且無從命補
    正，依法本應予以裁定駁回，並不會因原審法院所為之調查
    程序而予以治癒，抗告意旨以本件原審所為之調查程序，認
    其異議權並未喪失云云，容有誤會。
六、綜上所述，本件抗告人異議顯已逾越法定聲明異議不變期間
    ，其聲明異議自不合法律上程式，且無從補正，揆諸前揭規
    定，自應將抗告人之異議駁回。從而，原裁定認抗告人逾越
    法定不變期間，而將抗告人聲明之異議駁回，並詳敘其認定
    之理由，於法並無違誤。抗告人抗告意旨仍執前詞指摘原裁
    定不當，提起抗告，為無理由，應予駁回。
七、據上論斷，應依道路交通案件處理辦法第26條，刑事訴訟法
    第412條，裁定如主文。
中    華    民    國    99    年    2     月    24    日
                  刑事第五庭    審判長法  官  楊明章
                                      法  官  趙文淵
                                      法  官  蔡美美
以上正本證明與原本無異。
不得再抗告。
                                      書記官  歐貞妙
中    華    民    國    99    年    2     月    24    日

司法院資訊處製作；財團法人民間司法改革基金會備份。
